【裁判字號】    97,訴,2415
【裁判日期】    980430
【裁判案由】    偽造文書等
【裁判全文】
臺灣臺北地方法院刑事判決             97年度訴字第2415號
                                      98年度訴字第214號
公  訴  人  台灣台北地方法院檢察署檢察官
被      告  乙○○
選任辯護人  徐立信律師
            盧天成律師
被      告  戊○○
                      號2樓
            李旻蓁
上  一  人
選任辯護人  黃育勳律師
上列被告因偽造文書等案件，經檢察官提起公訴（97年度偵字第
16209 號）及追加起訴（97年度偵緝字第2652號），本院判決如
下：
    主  文
乙○○、戊○○、李旻蓁均無罪。
    理  由
一、公訴意旨略以：被告乙○○（化名胡麗君）於民國92年底在
    全安心服務事業有限公司（下稱全安心公司）、全安泰股份
    有限公司（下稱全安泰公司）擔任業務推廣員；被告戊○○
    、李旻蓁係龍巖建設開發股份有限公司（現改名龍巖人本服
    務股份有限公司，下稱龍巖公司）行政人員，被告乙○○、
    戊○○、李旻蓁因職務之便，知悉丙○○擁有龍巖公司真龍
    殿骨灰室6 室（係丙○○於84年11月間以每室新台幣〈下同
    〉4 萬8 千元，共計28萬8 千元購得，下稱塔位），竟基於
    意圖為自己不法所有之犯意聯絡，由被告乙○○主動與丙○○聯繫，誆稱：其任職於葬儀社，容易找人高價購買丙○○
    之塔位，獲利豐厚云云，丙○○則因於85年6 月9 日取得美
    國綠卡，且計劃前往美國長住，急欲將其在台灣之財產變現
    ，詎被告乙○○竟因丙○○目不識丁，於92年11月5 日在丙○○台北市○○○路○ 段92號7 樓頂樓鐵皮屋住處，持「全
    安泰股份有限公司薪傳專案簽約書」6 份（編號19128 、
    191209、191281、191282、191283、191289號，下稱換購書
    ），向丙○○誆稱係塔位出售契約，要求丙○○簽字，丙○○一時不察不知上開契約內容實係以塔位換購生前契約，並
    非塔位出售契約，因而陷於錯誤，簽字同意，並交付印鑑章
    及權狀予被告乙○○，作為辦理塔位出售之用。被告乙○○
    即將上開塔位出售予被告戊○○，由被告乙○○在「龍巖人
    本服務股份有限公司過戶申請書」、「龍巖人本服務股份有
    限公司讓渡書」上，偽造丙○○之署名2 枚，並盜蓋「陳高
    娥」之印章2 次，表明丙○○出售塔位之意，並交付丙○○
    之印章予被告李旻蓁，由被告李旻蓁以「丙○○」名義出具
    委託書，偽造丙○○之署名1 枚、盜蓋「丙○○」之印章1
    次，表示業已得丙○○之授權，據以辦理過戶登記至被告戊○○名下，致上開塔位全數移轉登記予被告戊○○所有，足
    生損害於丙○○。嗣丙○○回國後，始發覺塔位遭售，胡麗
    君非其本名，且不知去向，始知受騙，因認被告均涉犯刑法
    第339 條第1項 詐欺取財罪嫌、同法第216 條、第210 條行
    使偽造私文書罪嫌等語。
二、按犯罪事實應依證據認定之，無證據不得認定犯罪事實；不
    能證明被告犯罪者或其行為不罰者，應諭知無罪之判決，刑
    事訴訟法第154 條第2 項、第301 條第1 項，分別定有明文
    。復按認定不利於被告之事實，須依積極證據，苟積極證據
    不足為不利於被告事實之認定時，即應為有利於被告之認定
    ，更不必有何有利之證據；認定犯罪事實所憑之證據，雖不
    以直接證據為限，間接證據亦包括在內；然而無論直接或間
    接證據，其為訴訟上之證明，須於通常一般之人均不致有所
    懷疑，而得確信其為真實之程度者，始得據為有罪之認定；
    若其為訴訟上之證明，於通常一般人仍有合理之懷疑存在，
    尚未達於可確信其真實之程度者，在該合理懷疑尚未剔除前
    ，自不能為有罪之認定，最高法院30年上字第816 號、76年
    台上字第4986號判例、94年度台上字第2033號判決可資參照
    。
三、檢察官認被告涉有上開罪嫌，係以證人丙○○、高亮一之證
    述，及全安泰公司薪傳專案簽約書6 紙、龍巖公司84年11月
    19日開立之發票1 紙、龍巖公司過戶及選位流程表、過戶申
    請書、讓渡書、委託書（均影本）、丙○○綠卡影本及入出
    境資料為主要論據。訊據被告乙○○固對於與丙○○簽訂換
    購書之事實坦承不諱，被告戊○○固對於上開塔位均登記於
    伊名下之事實坦承不諱，被告李旻蓁固對於辦理上開塔位過
    戶登記予戊○○之事實坦承不諱，惟均堅決否認有何詐欺取
    財、行使偽造私文書之犯行，被告乙○○辯稱：伊在全安心
    公司工作，全安心公司係銷售全安泰公司生前契約之代理商
    ，因從事該行業須取筆劃吉利之名，故使用「胡麗晶」化名
    ，係全安心公司通知伊去拜訪丙○○，丙○○同意以塔位換
    購6 個生前契約後將印鑑、權狀交予伊，伊拿到公司後，由
    公司人員處理過戶情形等語，被告戊○○辯稱：伊在全安心
    公司工作，擔任業務，伊不清楚為何上開塔位會登記在伊名
    下等語，被告李旻蓁辯稱：皇嚴公司人員己○○要伊去辦理
    上開塔位過戶事宜，其餘伊均不清楚等語。
四、經查：
（一）證人即告訴人丙○○於偵查中證稱因乙○○在葬儀社工作
      ，要賣比較快，伊遂委託乙○○出售塔位，沒有說條件，
      也沒有說抽成，因為乙○○跟伊講說要賣比較快，伊不認
      識字，乙○○要伊簽伊就簽，她沒有說要拿東西換，沒有
      看過戊○○、李旻蓁等語（97年7 月3 日偵查筆錄，97年
      度他字第3668號卷第73-77 頁），就被告乙○○如何施以
      詐術、伊如何受騙，均未詳細說明。又本案於92年11月間
      發生，惟告訴人於97年4 月始具狀提出告訴，時隔已久，
      而告訴人於97年7 月3 日於偵查中具結作證時，已將近87
      歲高齡，於本案事發過程所為之敘述，是否確能記憶清楚
      ，有無混淆之情，非無疑問。而證人即丙○○之子高亮一
      證稱：「我母親有綠卡，他一個人在台灣，我們子女叫他
      把能賣的賣掉，去作美國人。後來有一天全安泰公司不知
      為何查到我們有這個塔位，就打電話跟我母親聯絡。乙○○跟我母親說他們公司能很容易賣掉塔位，我母親很高興
      ，他沒有懷疑就同意，並將印鑑給他蓋，且將權狀交給他
      ，目的是請他幫忙責，結果都沒消息。10幾個月從美國回
      來後，以為沒處理掉，打電話也都沒回應，我母親就找別
      家，別家公司一查說塔位已被過戶掉，才知塔位已被賣掉
      。（這些事情均是你母親一個人處理，你們沒有幫他？）
      是。」等語（97年7 月3 日偵查筆錄，97年度他字第3668
      號卷第74頁），於本院審理時證稱：「（你在95年才聽你
      母親這件被騙的事情？）是。（92年11月到95年5 月間，
      這期間丙○○有無跟你提及她要賣塔位的事情？）沒有。
      」等語（本院98年4 月16日審判筆錄），則高亮一係於95
      年間始自丙○○處聽聞有關塔位出售事宜，對於上開事實
      經過並非親自見聞，其證述之內容是否與事實相符，尚非
      無疑。
（二）被告李旻蓁以丙○○代理人之名義至龍巖公司辦理上開塔
      位過戶事宜一情，業據被告李旻蓁坦承不諱，復有委託書
      1 紙在卷可憑，上情堪以認定。而證人即處理本件塔位過
      戶之龍巖公司人員丁○○於本院審理時證稱：「（讓渡書
      最下面有你的蓋章是否屬實？）是。（你蓋章旁邊的字是
      否你寫的？）是我寫的。應該跟對方確認過有要過戶這件
      事。（你剛才提到的確認是要向何人確認？）我們一般都
      是跟出讓人或受讓人確認。（確認是怎麼方式確認？）我
      記得是電話上確認。我們過戶需要權狀或契約正本、雙方
      的身分證及印章，本件代理人的身分證及印章，過戶的時
      候要跟雙方或其中一位確認，確認好我們會蓋章，確定有
      同意要過戶。（這案件是不是都是由你一人跟當事人確認
      過戶？）是。（所以你至少有跟丙○○或戊○○一人或兩
      人確認過？）是。（你說如果電話不通你會再查客戶資料
      來打，假設之前所留的資料跟電腦都是留同一支電話都打
      不通你如何處理？）如果雙方都打不通，我就不會辦理過
      戶。（你如何確認本件曾經以電話向當事人確認？）因為
      我有蓋章就表示我有確認。」等語（本院98年4 月16日審
      判筆錄），核與證人即龍巖公司人員甲○○於本院審理時
      證稱：「（你有無看過這份過戶及選位流程表？）有，上
      面有我的章。（你的工作是做行政的審查？）是。（依公
      司規定承辦小姐是否需跟過戶人確認？）出讓人如果沒來
      的話，一定要向他確認。（如何確認？）我們會依照客戶
      留在公司的電話，打電話問。（是否一定要跟本人電話確
      認？）是。」等語（本院98年4 月16日審判筆錄）互核相
      符，則龍巖公司人員於處理塔位過戶事宜時確實會打電話
      與出讓人確認一節，可資認定。
（三）上開塔位讓渡書上載有出讓人丙○○之台北市○○○路○
      段92號7 樓頂樓鐵皮屋住處之電話00000000號，未記載受
      讓人戊○○之聯絡電話，有該紙讓渡書（97年度他字第
      3668號卷第15頁）在卷可稽，而00000000號確為台北市○○○路○ 段92號7 樓頂樓鐵皮屋之電話一節，業據證人高
      亮一於本院審理時證述明確（本院98年4 月16日審判筆錄
      ），雖告訴人丙○○已於97年12月11日死亡，此節業據證
      人高亮一於本院審理時證述在卷，是已無法向丙○○求證
      是否有接到上開確認電話，惟參以證人丁○○、甲○○前
      開證述內容，龍巖公司既會以電話確認過戶真意，而該讓
      渡書僅載有丙○○電話，且該讓渡書右下角載有「11/7已
      確認」字樣，並蓋有丁○○印章，證人丁○○亦表示有以
      電話確認等節如前，堪認丁○○應曾以電話向丙○○確認
      。是高亮一所述：丙○○事後查詢才知道塔位被賣掉等情
      ，丙○○之記憶是否正確無誤，尚有疑義。
（四）綜上所述，丙○○及高亮一所述內容是否與事實相符，尚
      非無疑，而丙○○將上開塔位權狀、印鑑交予被告乙○○
      後，是否有催告被告乙○○返還，亦屬不明。是本件有上
      開諸多疑點，尚有合理之懷疑存在，不能僅憑證人丙○○
      於偵查中上開證述內容遽認被告3 人共同詐欺、行使偽造
      私文書。
五、綜上，本件證據無法證明被告有檢察官所指之詐欺取財、行
    使偽造私文書犯行，此外，本院復查無其他積極證據足以證
    明上開事實，揆諸上開法條及判例意旨，本件不能證明被告
    犯罪，自應為被告無罪之諭知。
據上論斷，依刑事訴訟法第301 條第1 項，判決如主文。
本案經檢察官楊冀華到庭執行職務
中    華    民    國    98    年    4     月    30    日
                  刑事第七庭  審判長法官  高偉文
                              法      官  孫萍萍
                              法      官  林欣苑
上正本證明與原本無異。
如不服本判決應於收受送達後10日內向本院提出上訴書狀，並應
敘述具體理由；其未敘述上訴理由者，應於上訴期間屆滿後20日
內向本院補提理由書（均須按他造當事人之人數附繕本）「切勿
逕送上級法院」。告訴人或被害人如對於本判決不服者，應具備
理由請求檢察官上訴，其上訴期間之計算係以檢察官收受判決正
本之日期為準。
                              書  記  官  劉英芬
中    華    民    國    98    年    4     月    30    日


司法院資訊處製作；財團法人民間司法改革基金會備份。
